臺灣士林地方法院刑事判決　　　　　　　95年度訴字第1022號
公　訴　人　臺灣士林地方法院檢察署檢察官
被　　　告　丙○○
上列被告因詐欺案件，經檢察官聲請簡易判決處刑（95年度偵緝
字第460 號），本院士林簡易庭認不宜以簡易判決處刑（95年度
士金簡字第34號），移由本院改依通常程序審理，被告於本院準
備程序中就被訴事實為有罪之陳述，本院合議庭裁定由受命法官
改依簡式審判程序審理，並判決如下：
    主  文
丙○○幫助意圖為自己不法之所有，以詐術使人將本人之物交付
，累犯，處有期徒刑伍月，如易科罰金以銀元參佰元即新臺幣玖
佰元折算壹日。
    事  實
一、丙○○前於民國90年間，因侵占案件，為本院於92年10月27
    日以92年度簡字第373 號判決處有期徒刑6 月確定，於93年
    9 月25日縮刑期滿執行完畢，仍不知悔改，因26歲之不詳名
    及年籍之「陳」姓男友人告知有人收購帳戶，1 份帳戶價格
    為新臺幣（下同）4,000 元，而其亦預見交付存摺、提款卡
    及密碼等帳戶提存工具予不熟識之他人使用，可能幫助詐欺
    犯罪者將被害人因受詐欺而匯入該帳戶之金錢以現金提領，
    致被害人或警方僅能查知帳戶名義人，而無從追查該詐欺犯
    罪者及金錢實際流向，仍不違其本意，基於幫助詐欺取財之
    犯意，於94年7 月11日，前往臺北市士林區○○○路○ 段11
    1 號臺北國際商業銀行社子分行（下稱臺北商銀社子分行）
    申請開立帳號0000000000000 之帳戶，隨即於94年7 月12日
    ，將上開帳戶之存摺、提款卡及密碼交付予該「陳」姓成年
    男子，以供詐欺集團從事電話簡訊詐欺取財使用。嗣該「陳
    」姓之成年男子取得丙○○上開之帳戶存摺、提款卡及密碼
    後即轉交其他詐欺集團成員，該詐欺集團成員即基於意圖為
    自己不法所有之詐欺取財概括犯意，連續於附表所示之時間
    、地點，以附表所示之犯罪方法先後向被害人甲○○、乙○○詐得如附表所示之款項。事後甲○○、乙○○發覺受騙，
    分別報警循線查獲。
二、案經臺北市政府警察局士林分局報告臺灣士林地方法院檢察
    署檢察官聲請簡易判決處刑，經改依通常程序審理。
    理  由
一、上開犯罪事實，業據被告丙○○於本院準備程序及審理中坦
    承不諱，且經證人即被害人甲○○、乙○○分別於警詢中指
    證明確，並有臺灣士林地方法院檢察署公務電話紀錄、被害
    人乙○○轉帳單明細表影本、臺北商銀社子分行函覆之被告
    開戶基本資料、印鑑卡、身份證影本、歷史明細檔查詢單及
    往來明細各1 份附卷可憑（參見94年度偵字12818 號偵查卷
    第22頁至第25頁、95年度偵字第1036號偵查卷第18、19、20
    、61、62、76頁），應甚明確。按金融存款帳戶，係作為存
    戶個人財產保管之用，與存戶之存摺、提款卡及密碼相結合
    ，其專屬性、私密性甚高，除非本人或與本人具密切之關係
    者，難認有何理由可自由流通使用該存摺、提款卡及密碼，
    而一般人亦均應有妥為保管存摺、提款卡及密碼，以防止被
    他人冒用之認識，縱有特殊情況偶有將存摺、提款卡及密碼
    交付他人之需，亦必深入瞭解其用途後再行提供使用，此為
    吾人日常生活經驗與事理；且觀諸現今社會上，詐騙者蒐取
    人頭帳戶，持以作為詐欺取財犯罪所得掩飾之用，常有所聞
    ，提供帳戶予非親非故之人，該他人可能係為從事詐欺犯罪
    ，已屬人盡皆知之事，被告亦於本院審理中自承伊將帳戶交
    付他人有懷疑他人可能用來犯罪使用等語（參見本院卷第50
    頁）。足認被告提供其上開帳戶予他人，其有幫助他人犯詐
    欺取財罪之不確定故意至明，本件事證明確，被告之犯行洵
    堪認定。
二、查被告行為後，刑法於94年2 月2 日修正公布，95年7 月1
    日施行，其中刪除第56條（連續犯），並修正第2 條（新舊
    法之比較適用）、第47條（累犯）、第33條第5 款（罰金刑
    ）等規定。其中刑法第2 條係規範行為後法律變更所生新舊
    法律比較適用之準據法，是刑法第2 條本身雖經修正，但該
    條文既屬適用法律之準據法，本身尚無比較新舊法之問題，
    應逕適用裁判時即修正後刑法第2 條規定以決定適用之刑罰
    法律，先予敘明。再者，
  (一)行為後法律有變更者，適用行為時之法律。但行為後之法律
    有利於行為人者，適用最有利於行為人之法律，修正後刑法
    第2 條第1 項定有明文。又比較時應就罪刑有關之共犯、未
    遂犯、想像競合犯、牽連犯、連續犯、結合犯，以及累犯加
    重、自首減輕暨其他法定加減（如身分加減）與加減例等一
    切規定，綜其全部罪刑之結果而為比較。再從刑附屬於主刑
    ，除法律有特別規定者外，依主刑所適用之法律（最高法院
    95年第8 次刑事庭會議決議參照）。
  (二)修正前刑法第56條有關「連續數行為而犯同一之罪名者，以
    一罪論，但得加重其刑至2 分之1 」之連續犯規定，經修正
    刪除。上開詐欺犯罪者於本案所為2 次詐欺犯罪行為均發生
    於新法施行之前，所為犯罪時間緊接，均係犯構成要件相同
    之罪名，其等主觀上顯係基於概括犯意所為，為連續犯，依
    修正前刑法第56條規定，應論以一罪，惟被告係以1 個幫助
    行為幫助詐欺取財，在刑法修正前構成幫助連續詐欺取財罪
    ，有加重其刑之可能，在修法後，因想像競合關係，僅構成
    1 個幫助詐欺取財罪，自以修正後之規定較有利於被告，而
    被告為幫助犯，係從屬於正犯而成立，亦按正犯之刑而處罰
    ，自亦對其較為有利。
  (三)修正前刑法第47條規定：「受有期徒刑之執行完畢，或受無
    期徒刑或有期徒刑一部之執行而赦免後，5 年以內再犯有期
    徒刑以上之罪者，為累犯，加重本刑至2 分之1 。」，修正
    後該47條第1 項規定：「受徒刑之執行完畢，或一部之執行
    而赦免後，5 年以內故意再犯有期徒刑以上之罪者，為累犯
    ，加重本刑至2分之1。」，則被告有如事實欄所載所犯罪科
    刑及執行情形，此有臺灣高等法院被告前案紀錄表在卷可按
    ，其係於受有期徒刑之執行完畢後，5 年內故意再犯本件有
    期徒刑以上之罪，依修正前後之規定，均為累犯，並無何者
    有利或不利之情形。
  (四)罰金刑部分，刑法分則編各罪所定罰金刑之貨幣單位原為銀
    元，修正前刑法第33條第5 款規定：「罰金：1 元（銀元）
    以上。」，而依罰金罰鍰提高標準條例規定，就72年6 月26
    日前修正之刑法部分條文罰金數額提高2 至10倍，其後修正
    者則不提高倍數，並依現行法規所定貨幣單位折算新臺幣條
    例規定，以銀元1 元折算新臺幣3 元；修正後刑法第33條第
    5 款規定：「罰金：新臺幣1,000 元以上，以百元計算之。
    」，刑法第33條第5 款所定罰金貨幣單位經修正為新臺幣後
    ，刑法分則各罪所定罰金刑之貨幣單位亦應配合修正為新臺
    幣，為使刑法分則編各罪所定罰金之最高數額與刑法修正前
    趨於一致，乃增訂刑法施行法第1 條之1 ：「中華民國94年
    1 月7 日刑法修正施行後，刑法分則編所定罰金之貨幣單位
    為新臺幣。94年1 月7 日刑法修正時，刑法分則編未修正之
    條文定有罰金者，自94年1 月7 日刑法修正施行後，就其所
    定數額提高為30倍。但72年6 月26日至94年1 月7 日新增或
    修正之條文，就其所定數額提高為3 倍。」；從而，刑法分
    則編各罪所定罰金刑之最高數額，於上開規定修正後並無不
    同，惟修正後刑法第33條第5 款所定罰金刑最低數額，較之
    修正前提高，修正前刑法第33條第5 款規定為有利於被告。
  (五)綜上，本件經綜合觀察全部罪刑比較之結果，依修正後刑法
    第2 條第1 項但書規定，應適用修正後刑法第33條第5 款、
    第47條第1項及修正後刑法無連續犯之規定。
  (六)再修正後刑法第30條規定：「幫助他人實行犯罪行為者，為
    幫助犯。雖他人不知幫助之情者，亦同。幫助犯之處罰，得
    按正犯之刑減輕之。」，而修正前之刑法第30條則規定：「
    幫助他人犯罪者，為從犯。雖他人不知幫助之情者，亦同。
    從犯之處罰，得按正犯之刑減輕之。」，觀諸修正前後幫助
    犯之規定，僅有文字之修正，無關成立幫助犯內容之實質之
    變更，非屬科刑規範事項之變更，自非法律之變更，應逕行
    適用修正後之規定。
  (七)另修正刑法係自95年7 月1 日起施行，在此之前，刑法分則
    編有關罰金刑之貨幣單位係銀元；且依刑法分則編應處罰金
    者，應適用罰金罰鍰提高標準條例第1 條之規定；亦即應按
    各該具體條文制定或修正之時間先後，定其提高之倍數。惟
    被告行為後，刑法施行法增訂第1 條之1 ，於95年6 月14日
    經總統公布，並自同年7 月1 日起施行；該條規定：「中華
    民國94 年1月7 日刑法修正施行後，刑法分則編所定罰金之
    貨幣單位為新臺幣。94年1 月7 日刑法修正時，刑法分則編
    未修正之條文定有罰金者，自94年1 月7 日刑法修正施行後
    ，就其所定數額提高為30倍。但72年6 月26日至94年1 月7
    日新增或修正之條文，就其所定數額提高為3 倍」。亦即自
    95年7 月1 日起，刑法分則編所定罰金之貨幣單位，由原來
    之銀元改為新臺幣；且94年1 月7 日刑法修正時，刑法分則
    編未修正之條文定有罰金者，自95年7 月1 日起，有關罰金
    之數額提高為30倍。刑法第339 條第1 項之罪自24年7 月1
    日施行後即未再修正，依增訂刑法施行法第1 條之1 之規定
    ，其罰金以新臺幣為單位，數額應提高30倍。此與增訂前之
    罰金以銀元為單位，且適用罰金罰鍰提高標準條例第1 條前
    段之結果應提高10倍，而新臺幣與銀元之比例為1 ：3 ，換
    算結果亦為30倍者，並無不同。亦即增訂刑法施行法第1 條
    之1 之意旨，僅在使刑法規範之罰金刑之貨幣單位，一律改
    為新臺幣，並使增訂前後有關罰金刑提高之倍數一致，對被
    告而言，並無有利、不利之比較適用之問題，且此增訂之規
    定應屬罰金罰鍰提高標準條例第1 條但書之情形，當無同條
    前段規定之適用，自應逕行適用刑法施行法第1 條之1 之規
    定。
三、核被告所為，係犯刑法第339 條第1 項詐欺取財罪。被告對
    詐欺正犯提供帳戶資以助力，但並未參與詐欺犯罪行為之實
    行，應屬幫助他人實行犯罪行為，為幫助犯，爰依修正後刑
    法第30條第2 項規定減輕其刑。本案實行詐欺犯罪者，先後
    2 次詐欺取財犯行，時間緊接，犯罪構成要件相同，顯係基
    於概括犯意為之，行為時雖構成修正前刑法第56條連續犯，
    惟本件裁判時連續犯規定已修正刪除，且被告僅有1 次提供
    上開1 帳戶予本件實行詐欺犯罪者之行為，依修正後之規定
    ，被告為想像競合犯，僅構成幫助詐欺取財罪一罪。公訴人
    雖於聲請簡易判決處刑書敘及被告係犯洗錢防制法第9 條第
    1 項之幫助洗錢罪嫌，惟實行公訴之檢察官已於本院審理中
    變更起訴法條為刑法第339 條第1 項詐欺取財罪幫助犯，本
    院認此係於起訴犯罪事實範圍內，而在社會基本事實同一之
    情況下，應可變更，爰不再變更起訴法條。又被告有如事實
    欄所載前科執行情形，此有臺灣高等法院被告前案紀錄表在
    卷可按，其於前案有期徒刑執行完畢後，5 年內故意再犯本
    件有期徒刑以上之罪，依修正後刑法第47條第1 項之規定，
    為累犯，應依法加重其刑，並先加後減。爰審酌被告一時失
    慮，竟提供銀行帳戶供他人掩飾犯罪所得使用，非但增加被
    害人尋求救濟之困難，造成社會人心不安，亦助長詐騙犯罪
    者之氣焰，使詐欺犯罪者得以順利取得詐欺所得之財物，危
    害財產交易安全擾亂金融秩序甚鉅，惟其犯後坦承犯行，又
    有正常工作，及犯罪所生之被害人之損害無法賠償等一切情
    狀，量處如主文所示之刑。又修正前刑法第41條第1 項前段
    規定：「犯最重本刑為五年以下有期徒刑以下之刑之罪，而
    受六個月以下有期徒刑或拘役之宣告，因身體、教育、職業
    、家庭之關係或其他正當事由，執行顯有困難者，得以1 元
    以上3 元以下折算1 日，易科罰金。」，而被告行為時之易
    科罰金折算標準，依95年7 月1 日修正條文施行前罰金罰鍰
    提高標準條例第2 條前段之規定（該條業經總統於95年5 月
    17日公布刪除，並自95年7 月1 日失效），就其原定數額提
    高為100 倍折算1 日，則被告行為時之易科罰金折算標準，
    應以銀元100 元至300 元折算1 日，經折算為新臺幣後，係
    以新臺幣300 元至900 元折算為1 日；惟修正後之刑法第41
    條第1 項前段則規定：「犯最重本刑為5 年以下有期徒刑以
    下之刑之罪，而受6 個月以下有期徒刑或拘役之宣告者，得
    以新臺幣1,000 元、2,000 元或3,000 元折算1 日，易科罰
    金。」，比較修正前後之易科罰金折算標準，依刑法第2 條
    第1 項前段之規定，應適用修正前刑法第41條第1 項前段及
    修正前罰金罰鍰提高標準條例第2 條前段之規定定其易科罰
    金之折算標準，以示懲儆。
據上論斷，應依刑事訴訟法第452 條、第273 條之1 第1 項、第
299 條第1 項前段，刑法第2 條第1 項、第339 條第1 項、第55
條、第30條第2 項、修正後刑法第47條第1 項、修正前第41條第
1 項前段，刑法施行法第1 條之1 第1 項、第2 項前段，修正前
罰金罰鍰提高標準條例第2 條，現行法規所定貨幣單位折算新臺
幣條例第2 條，判決如主文。
本案經檢察官林宏松到庭執行職務。
中　　華　　民　　國　　96　　年　　3　　月　　6　　日
                  刑事第一庭法　官  雷雯華
以上正本證明與原本無異。
如不服本判決應於送達後10日內向本院提出上訴狀。
                            書記官  陳如玲
中　　華　　民　　國　　96　　年　　3 　　月　　6 　　日
附表
┌─┬──┬───┬─────────┬──┬────┐
│編│詐騙│被害人│     詐騙方法     │匯款│詐騙金額│
│號│時間│      │                  │時間│（新臺幣│
│  │    │      │                  │    │）      │
├─┼──┼───┼─────────┼──┼────┤
│1 │94年│甲○○│於94年7月28日上午 │94年│108,000 │
│  │7月 │      │10時許，先以電話向│7月 │元      │
│  │28日│      │甲○○詐稱其於臺北│28日│        │
│  │    │      │101 消費新臺幣（下│下午│        │
│  │    │      │同）4 萬元，並留下│1時 │        │
│  │    │      │聯繫電話，甲○○回│許  │        │
│  │    │      │電後，由佯稱中國信│    │        │
│  │    │      │託商銀職員、中山分│    │        │
│  │    │      │局警察、金融防治中│    │        │
│  │    │      │心楊主任等成年人以│    │        │
│  │    │      │電話向甲○○詐稱其│    │        │
│  │    │      │信用卡資料外洩需至│    │        │
│  │    │      │金融機構操作提款機│    │        │
│  │    │      │予以補救，甲○○陷│    │        │
│  │    │      │於錯誤，乃於同日下│    │        │
│  │    │      │午1 時許前往高雄市│    │        │
│  │    │      │大勇路合作金庫銀行│    │        │
│  │    │      │高雄分行自動提款機│    │        │
│  │    │      │前，以電話依佯稱楊│    │        │
│  │    │      │主任指示操作提款機│    │        │
│  │    │      │，致甲○○帳戶內之│    │        │
│  │    │      │存款108,000 元轉出│    │        │
│  │    │      │至被告所設上開臺北│    │        │
│  │    │      │商銀社子分行帳戶，│    │        │
│  │    │      │隨即遭提領一空。  │    │        │
├─┼──┼───┼─────────┼──┼────┤
│2 │94年│乙○○│於94年7 月29日上午│94年│29,987元│
│  │7月 │      │11時許，以電話向林│7月 │        │
│  │29日│      │如玉詐稱其積欠信用│29日│        │
│  │    │      │卡費未清償，並留下│上午│        │
│  │    │      │聯繫電話，乙○○回│11時│        │
│  │    │      │電後，由佯稱銀行職│22分│        │
│  │    │      │員、中山分局警員等│    │        │
│  │    │      │成年人以電話向林如│    │        │
│  │    │      │玉詐稱為防止資料被│    │        │
│  │    │      │盜用需至郵局提款機│    │        │
│  │    │      │查詢帳戶，乙○○陷│    │        │
│  │    │      │於錯誤，乃於同日上│    │        │
│  │    │      │午11時22分許前往新│    │        │
│  │    │      │竹縣新豐鄉○○街郵│    │        │
│  │    │      │局自動提款機前，以│    │        │
│  │    │      │電話依指示操作提款│    │        │
│  │    │      │機，致乙○○臺灣中│    │        │
│  │    │      │小企業銀行帳戶內之│    │        │
│  │    │      │存款29,987元轉出至│    │        │
│  │    │      │被告所設上開臺北商│    │        │
│  │    │      │銀社子分行帳戶，隨│    │        │
│  │    │      │即遭提領一空。    │    │        │
└─┴──┴───┴─────────┴──┴────┘
附錄本案論罪科刑法條之依據：
刑法第339條第1項
意圖為自己或第三人不法之所有，以詐術使人將本人或第三人之
物交付者，處5 年以下有期徒刑、拘役或科或併科1 千元以下罰
金。
